【裁判字號】    89,重訴,44
【裁判日期】    890505
【裁判案由】    塗銷土地所有權移轉登記等
【裁判全文】
臺灣彰化地方法院民事判決                        八十九年度重訴字第四十四號
    原      告  乙○○
    訴訟代理人  林世祿律師
    複代 理 人  江欣鞠
    被      告  甲○○
                                                ( 另案在台灣彰化監獄執行)
右當事人間請求塗銷土地所有權移轉登記事件，本院判決如左：
    主    文
被告應將坐落如附表所示二筆土地之「判決回復所有權」登記塗銷。
訴訟費用由被告負擔。
    事    實
甲、原告方面：
  壹、先位之訴部分：
    一、聲明：如主文所示。
    二、陳述：
      (一)、被告前經鈞院於民國  (下同)八十三年十二月十九日以八十三年訴字第
            五四四號民事判決，取得如附表所示二筆土地之回復所有權登記，八十
            四年二月三日確定。嗣經原告提出再審之訴，經鈞院八十四年度再字第
            一號、台灣高等法院台中分院八十四年度上字第六八三號及最高法院八
            十六年度台上字第二一六八號判決廢棄原確定判決，則前述回復原狀之
            意思表示基礎即登記原因已不存在，為此依民法第七百六十七條、第一
            百七十九條及第一百十三條提起本訴。
     （二)、另鈞院八十五年度執丙字第六八二五號及八十八年度執字第五一二八號
            強制執行案件均認如附表所示二筆土地已非被告所有。
    三、證據：提出本院八十三年度訴字第五四四號、八十四年再字第一號、台灣高
        等法院台中分院八十四年度上字第六八三號、最高法院八十六年度台上字第
        二一六八號民事判決書影本及附表所示二筆土地登記簿謄本。
  貳、備位之訴部分：
    一、聲明：被告應將如附表所示土地之權利移轉登記予原告，訴訟費用由被告負
        擔。
    二、陳述及證據均同前。
乙、被告方面：
  一、聲明：駁回原告之訴。
  二、陳述：原告自始未奉養被告，當初系爭土地贈與原告，係被告之妻盜用印章辦
      理，並未經被告同意，事後遂委託律師向法院訴請撤銷贈與，被告迄今仍不清
      楚原告之住處，而被告不服再審確定判決，但已無救濟途徑，希法院為公平判
      決。
    理    由
一、本件原告主張被告曾於八十三年間訴請本院塗銷系爭土地之所有權移轉登記，獲
    得勝訴判決確定，嗣經原告對該定確定判決提起再審之訴，迭經法院判決原告勝
    訴確定，被告取得之勝訴確定判決既經廢棄，命原告為回復原狀之意思表示基礎
    已不存在，被告自應將系爭土地判決回復所有權之登記塗銷等語。被告則以原告
    自始並未奉養被告，且當初贈與系爭土地予原告係遭被告之妻盜用印章辦理，被
    告訴請法院撤銷贈與，要為當然；另被告對再審確定判決仍然不服，因被告十餘
    年來均不知原告之住處等語置辯。
二、原告主張右揭事實，業據其提出本院八十四年度再字第一號、台灣高等法院台中
    分院八十四年度貞一字第六八三號及最高法院八十六年度台上字第二一六八號民
    事判決影本為證，亦為被告不爭執，堪認原告之主張為真實。又被告獲得勝訴之
    本院八十三年度訴字第五四四號確定判決既遭前開確定判決廢棄，其對系爭土地
    因判決回復所有權登記之意思表示顯已不存在，系爭土地之所有權自應回復為原
    告所有。至被告雖抗辯稱當初辦理系爭土地贈與登記予原告，係被告之妻盜用印
    章冒名辦理，被告自始並未同意云云，然被告在本院八十三年度訴字第五四四號
    請求塗銷所有權移轉登記事件審理過程，自始並未否認將系爭土地贈與予原告之
    事實，其在本件否認曾有贈與情事，即應由被告負舉證責任，被告既未舉證說明
    ，其抗辯即無可採。從而原告依據民法第七百六十七條、第一百七十九條、第一
    百十三條規定訴請塗銷系爭土地之判決回復所有權登記，即有理由，應予准許。
三、本件原告先位之訴既認有理由，並為原告勝訴判決，備位之訴部分即毋庸再行審
    酌，併予敘明。
四、結論：本件原告之訴為有理由，依民事訴訟法第七十八條，判決如主文。
中      華      民      國    八十九    年      五      月      五      日
                                    臺灣彰化地方法院民事第一庭
                                        法      官    林    金    灶
右為正本係照原本作成
如對本判決上訴須於判決送達後廿日內向本院提出上訴狀
中      華      民      國    八十九    年      五      月      五      日
                                        法院書記官    李    福    源


司法院資訊處製作；財團法人民間司法改革基金會備份。
